臺灣士林地方法院民事判決　　　　　　　　　　　　　九十二年度重家訴字第八號
　　原　　　告　丁○○
　　訴訟代理人　周德壎律師
　　　　　　　　戊○○
　　被　　　告　丙○○
　　訴訟代理人　徐東昇律師
　　複代理人　　劉緒倫律師
　　被　　　告　乙○○
　　　　　　　　甲○○
　　訴訟代理人　徐東昇律師
　　　　　　　　劉緒倫律師
　　被　　　告　己○○○
當事人間請求確認繼承權存在等事件，本院於民國九十三年六月廿九日言詞辯論終結
，判決如下：
    主      文
原告之訴駁回。
訴訟費用由原告負擔。
    事實及理由
一、程序部分：
  (一)本件被告己○○○經合法通知，未於最後言詞辯論期日到場，核無民事訴訟法第
    三百八十六條所列各款情形，爰依原告之聲請，由其一造辯論而為判決。
  (二)按訴狀送達後，有「請求之基礎事實同一者」，原告得將原訴追加他訴。民事訴
    訟法第二百五十五條第一項第二款定有明文。且依新修正之民事訴訟法，冀期所
    有紛爭一次解決的精神，本件原告起訴請求確認繼承權存在，但於同一基礎事實
    ，追加請求被告應協同辦理繼承登記及分割、給付金錢等訴，並無礙被告等之防
    禦及訴訟之終結，依法自屬有據，合先敘明。
二、本件原告起訴主張：
  (一)兩造均為被繼承人洪勤誠、胡惠卿之親生子女，被繼承人倆人不幸於民國九十一
    年五月廿五日華航澎湖空難事件中同時罹難。原告原姓名為洪傳聖，係被繼承人
    之獨子，於五十六年五月十五日甫滿十歲時，經生父母同意立具收養書出養為張
    理文之養子，並於民國六十一年一月十日由張理文單獨向台北市北投區戶政事務
    所申請辦理收養登記，原告遂從養父姓改姓名為丁○○，原告於六十二年六月廿
    八日為讀書遷出美國，而原告養父張理文於
    美國，享年九十歲，惟原告並未繼承養父任何遺產。按「收養之成立及終止依各
    該收養者之本國法。」涉外民事法律適用法第十八條前段亦有明文。本件張理文
    在收養原告當時，為持有英國
    年三月二十四日函復鈞院之北市投戶字第０９３３０３３７８００號函所附相關
    資料之收養登記申請書，其上載明張理文先生持有英國之
    ８１２５），並經戶政機關之
    實。再按系爭收養人張理文先生，收養原告當時，依香港或英國之收養法律之規
    定，收養應向法院聲請，獲許可之命令後始可成立收養，香港領養條例第四條可
    資證明，此與英國收養法乃帶有兒童福利立法原則之規定，收養應先獲法院裁定
    後，始可成立收養，為相同之規定。經查：本件兩造之父洪勤誠為讓原告從小就
    有機會接受西方教育，並養成獨立自主之能力，用心良苦的，或許取得張理文先
    生之口頭同意，自行訂立系爭形式上書面收養契約（張理文先生從未到過台灣，
    所以不可能共同訂立收養契約，如後述）。雖符合我國當時有關收養之規定，但
    並未符張理文先生之本國法，即英國法、或香港當時之收養法律：應先聲請法院
    並獲許可之規定。依前揭涉外民事法律適用法第十八條前段之規定，其收養並未
    成立。故原告主張該系爭收養，自始不生效力，乃有理由。另按「現行實務上辦
    理
    均依我駐外館核發之華裔證明，而向僑務委員會申請之證件），即予登記為﹁與
    華僑某某結婚﹂。而一般外國
    其種族或血統，因此上述兩種之記載，實不宜據以認定其具有我國國籍。」內政
    部八十五年六月八日台（85）內戶字第８５７５２８４號函，足資參照。
  (二)被告甲○○、乙○○、丙○○三人在其答辯狀中辯稱：「收養人張理文則是居英
    國華僑之身份，依據華僑
    之國民，未在國內
    華民國之國籍。」云云，依照主管機關內政部之前揭說明，戶政之登記資料上雖
    載有「華僑」字樣，不能即據以認有中華民國國籍。而本件張理文先生未曾向僑
    務委員會申辦華僑身份，有該會函復鈞院之九十三年四月九日僑證服字第０９３
    ３０１４３４６１號函在卷可證。故張理文先生之血統或許為華人，但未依當時
    之「華僑身分印鑑證明要點」，證明其為華僑，其無中華民國國籍，應可認定定
    。被告甲○○、乙○○、丙○○前揭答辯稱：依已經廢止失效之「華僑
    書核發辦法」認定其具有中華民國國籍云云，應屬個人猜測之詞，顯乏依據，不
    足採信。至被告甲○○、乙○○、丙○○主張：張理文先生有中華民國之國籍之
    積極事實，應負舉證之責。況且，張理文從未到過台灣，有內政部警政署入出境
    管理局函復鈞院之九十三年三月三十日境信冉字第０９３１０３３５３８０號函
    在卷可證。而系爭收養的對象，係在當時即頗富財力，為華南紡織股份有限公司
    老闆之獨生愛子，是何等重大的事，張理文竟未前來台灣簽約，衡諸常情，亦可
    證明系爭收養契約，張理文純屬人頭，僅在打字文稿之張理文姓名下用印，純為
    應付行政機關的要求，張理文顯然不具契約當事人之資格，系爭契約欠缺兩造當
    事人，尚未成立。或當然亦無收養之真義，而自始無效，堪可採信。
  (三)又證人潘相標、洪濤為兩造之前輩，均到庭證實兩造先父確實有意並設法令其獨
    子出國深造，但受困於當時兵役問題，原告形式上的出養純係為因應那個時代男
    孩子出國不易所致，當事人間絕無出養之真意，除有其證詞之外，證人潘相標更
    親具書面強調，其證詞實不容置疑。而且，張理文所有的二子、二女均大於原告
    ，亦無需子承續香火的問題，此與民間為香火子嗣問題之出養，迥然有別。至於
    被告甲○○、乙○○、丙○○三人前揭答辯狀所引證人潘相標、洪濤之證詞，未
    錄全文，有誤導之嫌，與證人潘相標、洪濤之真意完全相反。又退一步言，民法
    第八十七條第一項前段規定：「表意人與相對人通謀而為虛偽意思表示者，其意
    思表示無效。」本件兩造先父母，在當時之時空環境下，為使獨子能有較好的發
    展，能出國進修，借用張理文先生之名義，俗稱人頭，張理文既從未來過台灣，
    系爭契約欠缺一造之當事人，而不成立。或為虛偽之收養契約，依前揭民法之規
    定當然無效。先父母之決定與其信仰之虔誠與否無關。因為在聖經裡，主耶穌曾
    囑咐門徒：「要靈巧像蛇，馴良如鴿子。」被告以先父母之信仰，杯葛原告認祖
    歸宗，其實乃假借先父母之虔誠，行違背先父母之意旨，實不足採信。
  (四)至於證明該虛偽之意思表示，除前所提出之諸多證明外，茲再提出：兩造在先
    父母遇難前後，甚至迄今，均仍實質、形式的以兄弟姊妹往來，如原證四的諸多
    書信等可以證明。在空難發生後，就先父母的遺物、信託基金、華航理賠金等，
    均將原告列為繼承人之一，而與被告等以五等分平均分配；尤以大姊傳音的信依
    然把原告並列繼承人，商討各項繼承事宜。凡此種種情事，實足以證明，被告等
    心知肚明：系爭的收養契約並未成立，或純為虛偽意思表示，絕無出養原告給張
    家之事實。被告己○○○所為的認諾，尤可證明：本件原告所主張之前揭事實
    ，均可信為為真實。兩造之先父生前親手所為之信託契約，清楚載明原告為其
    獨子，且所分配之成數，亦為被告各姊妹之二倍。而且在一九九一年先父親自帶
    領原告，在銀行親自授權原告可以全權動用該帳戶內之鉅額金錢，其疼愛原告之
    情，躍然紙上。亦可見兩造之先父，從來就沒有把原告出養的意思。當然父親這
    些偏愛獨子的舉動，或許會令部分姊妹心生嫉妒，懷恨在心。藉此機會，佯以孝
    親之冠冕堂皇理由，拒絕原告認祖歸宗，令與先父最親的原告抱憾終生，此種心
    態雖匪夷所思。但由此更可證明兩造之先父絕無出養原告之意。原告申請美國
    之永久居留權時，先母以原告為其獨子代為申請。在系爭形式的收養契約訂立之
    後，先父生前於聚會中公開見證：其如何因神的眷顧，致原告得以出生，並其如
    何寶愛原告等情。再就兩造之先父在其父（即原告之祖父）之墓碑上乃列原告之
    名，亦可證明為絕無出養之意思。自系爭所謂收養後，數十年來，原告從未與
    張家往來。而且，張理文去世，原告洪以撒既未以子嗣身分繼承，竟連受通知亦
    無，均足見系爭收養契約乃虛偽不實。兩造之父母去世後之安息聚會（即為基督
    徒安葬前所舉行的告別式），原告自始至終均以獨子身分與會。而且，與會數以
    千計的教會弟兄姊妹，亦均以原告為先父之獨子等等，均足以證明被告等亦明知
    ：系爭收養乃為應付行政機關有關兵役問題，找張理文為人頭而為，實際上，並
    無該收養之事實。雖兵役法在八十九年間曾作大幅度的修正，但大部分人的認
    知均停留在舊的兵役法規定，以為役男之役齡為四十五歲。也就是說，到民國九
    十一年間，原告即滿四十五歲，而非役男，即無兵役的問題，就可以在台停留較
    長的時日。猶記九十一年三月間，先父命原告回台，說有要事亟待處理，但因原
    告當時有重要開發案正在進行而未及成行。相信以先父練達的社會經驗，一定是
    正在思考解除原告之形式出養的問題，惜因原告之耽延，竟發生華航空難事件，
    而造成今日之困局。以上這些極多的證據，均足以證明兩造之先父母，從未有出
    養獨生愛子之意。系爭收養契約係借用張理文先生之名義，俗稱人頭而為，乃不
    符契約需有兩造當事人之成立要件，自始不成立。或根本乃為虛偽之意思表示，
    依法自始為無效。
  (五)另按：「繼承人得隨時請求分割遺產。但法律另有規定或契約另有訂定者，不在
    此限。」民法第一千一百六十四條定有明文。系爭收養，既如前所述，不符收養
    人張理文先生之本國法之成立要件，即於法既未生效力。或系爭之收養契約，張
    理文僅為人頭，為虛偽意思表示，自始無效。原告對其生身父母洪勤誠、胡惠卿
    所遺留之遺產，當然有繼承權存在。且依被告所提出之遺產稅申報表所附之繼承
    系統表，亦顯示：原告之應繼分為五分之一。本件情形，並無其他不能請求分割
    之法律規定，兩造間復無任何類似不能請求分割之約定，故就系爭遺產，原告依
    法自得請求分割。
  (六)末查，除被告所提之遺產稅申報表所列如附表所示之遺產外，尚有兩筆遺產：
    其一為兩造之父，放在Merrill Lynch Bank & Trust Company (Cayman)，以兩
    造之母胡惠卿為受益人，金額為美金四百萬元的信託基金。兩造之母胡惠卿逝世
    ，即應為遺產。雖然被告曾具名致該基金的管理人，稱願意將該筆款項，分給原
    告一分，而以五等分分配，該基金之管理人且已將此款項匯入原告之帳戶。但原
    告因不願以此名目收受，故迄今均未動支。再者，被告所委請之劉大律師，已出
    具「宣誓書」，宣稱此部分亦為兩造之母胡惠卿之遺產，並主張原告無繼承權，
    故有將此遺產列入，除了正名之外，且可避免日後發生逃漏遺產稅之虞。為兩
    造之父，於生前投資香港之證券，銀行資料如下：上海商業銀行（SHANGHAICOMM
    ERCIAL BANK LTD住址：香港皇后大道中12號）、戶名：MR. HUNG KA FOOKJOHNS
    ON、帳號：三二八─八八─七００五一─九及三二八─一四─二七四七三─二。
    於繼承事實發生時，總計有港幣00000000點二一元。此金額未見被告列
    於前揭遺產清冊，故亦有列入並請求予以分割之必要。
  (七)綜上：系爭收養，既如前所述，自始無效。原告對其生身父母洪勤誠、胡惠卿所
    遺留之遺產當然有繼承權存在。且依被告所提出之遺產稅申報表所附之繼承系統
    表，亦顯示原告之應繼分為五分之一等語，並聲明：(1)確認原告對兩造之被繼承
    人洪勤誠、胡惠卿所遺之遺產有繼承權存在，其應繼分為五分之一。(2)請求准予
    就前開遺產，依五等分予以分割。其中就不動產部分，被告應協同原告就被繼承
    人洪勤誠、胡惠卿所遺之遺產，辦理繼承登記後，並為分別共有移轉登記所有權
    五分之一給原告；就有價證券、存款部分，各按原告之應繼分五分之一，分割交
    付原告。(3)訴訟費用由被告等連帶負擔。
三、被告甲○○、乙○○、丙○○則以：
  (一)本件原告與張理文間之收養關係，有原告提出之立養書約、
    戶
    ，迄今已逾三十年，其間相關當事人對其確定之效力，並無疑義，且遵從該收養
    之法定效力，收養人與被收養人在三十餘年間，並無終止收養之提議亦無認祖歸
    宗之安排，足見自始即有收養之合意與意思，並有遵從其效力之意願，且原告雖
    原係家中之獨子，仍同意其出養而改姓，益見收養之真意與堅持。況是否有收養
    之真意，仍須探究洪勤誠及張理文之真意，非得由他人任意置喙，至於生父是否
    有經濟上之資助，與收養之本意，並無直接關連，尚不得據此認定收養為無效。
  (二)次查前述之收養係發生在六十一年一月間，而原告養父張理文於
    十二月廿一日痛逝於美國加州，原告之生父母則於九十一年五月廿五日之空難中
    ，同時罹難，而原告則由十五歲之未成年人被收養，到成年，再到養父過世，其
    間三十餘年，並無終止收養或其他認祖歸宗之安排，亦不曾談過此問題，在養父
    未過世之前，不曾有此研議，反在養父及本生父母均過世後，方提出收養無效及
    認祖歸宗之議題，顯違反生父母與養父當初之安排，而當初收養之本意如何，亦
    非子女在多年以後所得過問或肆意推定，此種在法律上已安定達四十年之法律關
    係，自不宜率予推翻，尤未得收養雙方之真意以前，不宜驟加認定為虛偽。至於
    原告之養父張理文，
    人，而原告在被收養時，除其姓氏由洪改為張，本籍亦隨養父由原先之浙江省餘
    饒縣，變更為浙江省紹興縣。故張理文既出生在中國，其父母為中國人，本籍為
    浙江省紹興縣，又係華僑，依據國籍法第二條之規定，張理文自具中華民國國籍
    ，則張理文之收養原告，二者均係中華民國國民，自不適用英國之法律，併予敘
    明。
  (三)兩造之生父洪勤誠係篤實虔誠之基督教徒，曾在教會中擔任重責多年，一生清白
    、篤信誠實，絕不虛假。教誨子女，亦以此為本，其為人處事原則，則為所識者
    共認，徵諸原告所提證物中洪勤誠先生紀念集「更美的祭」，即可證明。被告亦
    深信此收養之安排確經深思熟慮，並非虛假之草率決定，而被告更不願父母因原
    告之訴訟被蒙上作假之冤曲，在倫常上，亦係對先人之尊重。且原告所聲請傳訊
    之證人潘相標、洪濤亦分別證稱：「我只知道原告出去唸書，但被收養的事我不
    是很清楚；被繼承人不虛偽、不作假，是個很誠實的人」及「被繼承人空難後我
    處理後事時，原告才告訴我，我才知道原告名字改成丁○○，說是為了出國唸書
    ，我到大陸，大陸親屬也追問我，為何獨子會被收養」等語。可見獨子讓他人收
    養卅多年未再認祖歸宗，應無作假之意，且原告父母又係誠實正直之人，而無作
    假蒙羞之可能。
  (四)綜上所述，原告並無明確且直接之證據，證明前述收養為無效，則彼主張之繼承
    權乙節，無可採納，又其遺產分割之主張，亦失其附麗，應併予駁回，況原告遺
    產分割之主張，既未列明全部遺產，負債亦未處理，而未提出可行之方法，亦無
    從准許。且又依遺產及贈與稅法第八條之規定：遺產稅未繳清前，不得分割遺產
    ，目前因系爭繼承之遺產稅尚在審查階段並未繳清，依法亦不得分割等語，資為
    抗辯，並聲明：(1)原告之訴駁回。(2)訴訟費用由原告負擔。
四、被告己○○○未於最後言詞辯論期日到庭，惟據其先前到庭及所提書狀則認諾原
    告請求，並稱：父母遺產對我而言毫意義，讓弟弟的身分明確才是最重要的事，
    我在家排行第三，原告是老五，是家中唯一男孩，因為母親一連生了四個女兒，
    當弟弟出生時，父母親為感謝神的恩典，特給他起名為「以撒」，在聖經中是一
    個不可能得而得的一個兒子，這在父母親的追思聚會中所放的錄影帶可聽見父親
    本人在眾人面前的見證。我們六個孩子從小在一個充滿了愛的家庭中長大，父親
    經商以勤勞節儉成風，煙酒不沾，從他九四年九月六日的日記中可看出他教導我
    們的原則，母親主內，賢妻良母，我們從小沒見過他們吵架，記得小時候，爸媽
    攜大帶小，領我們遠征阿里山、日月潭，暑假又帶我們全家大小去金山、福隆海
    濱浴場渡假，一直到我們各自長大，每之相聚，還常常提起那時的許多趣事，在
    父母親的教誨下，我們六個自小感情就非好，看到別人家兄弟姊妺會吵架、不講
    話好幾天，真有些不可思議。我們都知道爸媽為栽培弟弟下了許多工夫，怕也在
    姊妹多家境富裕的環境下，不易養成獨立自主的個性，經過多方探尋和友人的指
    點，打算在他國中畢業後就送他出國讀書，那時的男生有兵役問題，一滿十六歲
    就限制出境，爸媽不得已只得和一位華僑張理文先生辦了領養，把弟弟的身分作
    成華僑，這樣他才辦妥出國手續，弟弟到了美國後，住在大姊家裡上高中，以後
    我們姊妹們（除了二姊）陸續移民到美國讀書，每年爸媽穿梭台美之間都會來美
    國看我們大家，每大家都會找機會全家聚在一起，有時全家一同旅遊、觀光，使
    我們下一代也一同包圍在一個愛的大家庭中。至於張理文伯伯，曾聞其名，卻不
    知其人，我們洪家對外交往甚多，他從來沒有出現過，弟弟也從未在他家待過一
    天，至張伯作什麼時候過世，我們都不知道。一九九七年弟弟他們自己造了親房
    子，給爸媽特地精心設計了一間套房，以後他們每年到美國來看我們，除了到各
    家小住外，都定居在弟弟家裡，弟弟家大廳還掛著爸爸親筆題的字。去年五月廿
    五日惡耗傳來，我們驚愕不能接受這個事實，第二天中午我們四個姊妹和我們的
    先生、孩子不約而同聚集在弟弟家中，相抱痛苦不知所措，當天我們陸續買了機
    票回到台北，弟弟則一路趕到馬公，他為了讓我們姊妹對爸媽永遠存著最美的記
    憶，叫我們在台北等待消息，他則在馬公等候辨認爸媽的遺體。弟弟從來沒有一
    天出養過，在爸媽心中他是我們洪家傳宗接代的命脈，我希望姊妹和家人都能這
    樣想，使事實還原真象。去年三月我和傳真一起陪同爸、媽回蘇州掃墓時，當時
    在祖父母的墓碑前，在眾親人和叔叔、姑姑們的環繞下，爸爸用紅墨把墓碑上銘
    刻的後代子孫名字一一重描紅了，顯明他對天倫和家族命脈傳承的重視，身為祖
    父母長子的父親，在一九九０年遷葬廠父於蘇州墓園，親自要求墓碑刻上後代子
    孫名字，特別把他的獨子（傳聖）和他的二個孫子刻在正中，父親慎終高遠關愛
    手足，不僅是我們的榜樣，也證明他心意所在，我們沒有一個姊妹不知道，或不
    會同意這個心意。我深盼並請求經過法律的程序，獲准弟弟在
    的登記改為真實的洪姓，使這個與真意不符的陳年舊事，不再成為破壞我們家族
    和諧的因素，弟弟和他的兒子能光宗耀祖，繼續洪家這一命脈的事實，得以還原
    歸真等語。
五、本件被告張洪傳芝雖認諾原告請求，惟本件訴訟標的對被告等人須合一確定，則
    依民事訴訟法第五十六條第一項第一款之規定共同訟人人一人之行為，不利益於
    共同訴訟人者，對於全體不生效力，被告張洪傳芝所為不利益於共同訴訟人之認
    諾行為，對被告全體即不生效力，合先敘明。
六、原告主張兩造均為被繼承人洪勤誠、胡惠卿所生之子女，被繼承人洪勤誠、胡惠
    卿於九十一年五月廿五日死亡，遺有多筆遺產等情，業據原告提出被繼承人洪勤
    誠、胡惠卿除戶謄本、兩造
    之遺產稅申報書影本可證，堪信為真實。又原告主張其雖於六十一年一月十日辦
    理登記由張理文收養，但該收養應屬無效，則其對被繼承人洪勤誠、胡惠卿遺產
    仍具繼承權，但為被告甲○○、乙○○、丙○○所否認，並以前詞置辯，則本件
    應審究原告與張理文間收養關係是否無效﹖原告對被繼承人洪勤誠、胡惠卿遺產
    是否具繼承權﹖經查：
  (一)原告主張其與收養人張理文雖曾辦理收養登記，但實際上收養人張理文從未到過
    台灣，應不具收養契約當事人資格，該收養契約自未成立，但為被告等所否認，
    查本院向內政部警政署（外事組）及該署入出境管理局分別函查張理文入出境紀
    錄結果，雖無張理文入出境紀錄，有上開機關回函各一紙可憑，惟原告自陳張理
    文係持用外國
    （
    年間是否亦使用該英文姓名即不得而知，則現今於入出境管理資料以其死亡時使
    用之英文姓名檢索未獲任何資料，即認其從未來台，已嫌速斷，且依台北市北投
    區戶政事務所函覆有關本件系爭之收養登記申請書所載，張理文確實已依收養規
    定與原告訂立收養契約，並經原告之法定代理人洪勤誠、胡惠卿同意申請辦理收
    養登記獲准，而原告亦自認「原告父母特情商旅居香港之張理文先生出面收養原
    告」（見原告九十二年六月十九日民事準備書狀理由一）、「或許取得張理文先
    生之口頭同意」（見原告九十三年五月二十日民事辯論意旨狀事實及理由三），
    則縱或收養人張理文未曾親自到場辦理收養登記，惟既經其表示同意而作成書面
    ，要難以張理文未親自到場辦理收養，遽認其欠缺契約當事人資格，原告以此主
    張收養契約未成立，即不足採。
  (二)原告另主張張理文持用英國
    可，應不生收養效力，但為被告所否認，並辯稱張理文具中華民國國籍。查涉外
    民事法律適用法第十八條第一項規定「收養之成立及終止，依各該收養者被收養
    者之本國法。」，是系爭收養之成立應同時符合收養人及被收養人之本國法律，
    而依前揭收養登記申請書所載，張理文於辦理收養當時係以持用英國
    記，惟張理文是否具我國國籍﹖依原告所提張理文之死亡證明所示，張理文係西
    元一九一一年（民國前一年）二月廿二日出生於中國，父、母之出生地點亦均為
    中國，且依其於前述收養登記申請書所登載之本籍地為浙江省紹興縣，應可認張
    理文係本籍浙江省紹興縣人，並出生於中國大陸，而依我國於民國十八年一月廿
    九日所制定公布之國籍法第一條規定，不論「生時父為中國人者」、「生於父死
    後，其父死時為中國人者」、「父無可考或無國籍，其母為中國人者，」、「生
    於中國地，父母均無可考或均無國籍者」均屬中華民國國籍，則張理文之父母均
    出生於中國，其本人亦於清朝時代出生於中國，堪認張理文應符合前述規定，自
    出生即屬中華民國國籍無誤，而國籍法制定公布後遲至八十九年始為修正，縱或
    期間因兩岸分隔敵對，致僑務機關對華僑身分、國籍認定另訂辦法，及張理文長
    期旅居香港取得英國
    即不足採，而張理文既具本國國籍，則其與原告間之收養即無適用涉外民事法律
    適用法第十八條必要，而應適用修正前民法第一千零七十九條規定「收養子女，
    應以書面為之。但自幼撫養為子女者，不在此限。」，惟系爭收養既已提出書面
    經戶政機關核准，自難認不生收養效力。
  (三)原告又以其與父母及張理文間均無收養真意，認本件收養僅為其出國讀書而辦理
    ，但為被告所否認，則系爭收養是否欠缺收養意思﹖原告主張其為被繼承人獨子
    ，且辦理收養登記後，從未與收養人共同生活，仍與本生父母、家人共同生活，
    亦由本生父母供給讀書，父母亦始終將其列入宗族子孫等情，已據提出生活照片
    、書信、宗譜小引、安息聚會手冊、光碟片等件為證，惟修正前民法有關收養之
    規定僅認應以書面為之，並未如修正後現行民法規定須經法院認可，且有關少年
    福利法規於民國六十年間尚未制定，是於修正有關收養事件，倘當事人間已有收
    養之合意並訂立書面即可成立，而當事人辦理收養之動機、目的繁多不一，倘當
    事人均有接受收養成立後有關法律權利、義務之變動，能否僅以收養後未實際撫
    養或未脫離本生家庭即認無收養意思﹖本件收養既經收養、被收養人雙方同意，
    並得被收養人法定代理人同意，而辦理登記完成，原告並依規定改姓「張」，及
    更改本籍地為「浙江省紹興縣」，可見收養雙方均願接受收養成立後有關（養）
    父母子女間法律上權利義務之變動，至於當事人間實際上有無撫育子女、共同生
    活、行使親權，或於是否承奉祭祀祖先，均無從因此即認當事人間無「收養」之
    意思，而原告雖為張理文所收養，但被繼承人始終仍視其為子，並於宗譜小引或
    祖先墓碑上列為後代子孫，惟此等行為既未改變當事人間接受收養後法律上權利
    義務變動之結果，自難徒憑原告於收養後仍與本生家庭往來密切即認當事人間自
    始均無收養意思。
  (四)況原告自陳於六十一年一月十日辦理收養
    日前往美國讀書，而張理文至民國九十年十二月廿一日始去世，期間將近三十年
    ，果如原告所主張本件實際並無收養之意，以原告早已完成出國目的，則張理文
    、原告或其父母早可辦理終止收養，回復與本生父母之法律關係，何以從未申請
    辦理﹖益證張理文、原告及其父母自始至終均有接受收養後法律關係之意，難認
    當事人間欠缺收養意思，原告主張系爭收養無效，即不足採。至於原告另主張被
    告曾同意其共同繼承部分遺產，惟被告等法定繼承人縱因本於血緣親情同意原告
    得繼承部分被繼承人遺產，但與本件收養是否合法成立、生效無涉，自難據此認
    定原告亦具法定繼承權，原告此部分主張同不足採。
七、綜上，本件原告主張其與張理文間收養關係不成立或無效，尚不足採信，原告既
    已出養於張理文，則其對本生父母即被繼承人洪勤誠、胡惠卿即無繼承權可言，
    從而，原告請求確認對被繼承人洪勤誠、胡惠卿所遺之遺產有繼承權存在，及應
    繼分為五分之一，並請求分割遺產、辦理繼承登記及給付分割後遺產，均無理由
    ，應予駁回。
八、兩造其餘之攻擊或防禦方法及未經援用之證據，經本院斟酌後，認為均不足以影
    響本判決之結果，自無逐一詳予論駁之必要，併此敘明。
九、據上論結：依民事訴訟法第七十八條判決如主文。
中　　　華　　　民　　　國　　九十三　　年　　　七　　　月　   二十一　 日
                                        臺灣士林地方法院家事法庭
                                            法　    官　詹朝傑
右為正本係照原本作成。
如對本判決上訴，應於判決送達後廿日內向本院提出上訴狀。
中　　　華　　　民　　　國　　九十三　　年　　　七　  　月　   二十一   日
　　　　　　　　　　　　　　　　　　　　　　法院書記官　劉奕湘